臺灣屏東地方法院刑事判決　　　　　　　 94年度訴字第623號
公　訴　人　臺灣屏東地方法院檢察署檢察官
被　　　告　乙○○
上列被告因違反野生動物保育法案件，經檢察官提起公訴（94年
度偵字第2272號），本院判決如下：
    主  文
乙○○無罪。
    理  由
一、公訴意旨略以：被告乙○○明知海豚海豚為行政院農業委員
    會所公告列為保育類之野生動物，且無族群量逾越環境容許
    量，或基於學術研究或教育目的，而經中央主管機關許可之
    情形，竟於不詳時日自不詳處所取得海豚後加以宰殺，再冰
    凍於其丈夫黃瑞能（已歿）向甲○○所承租位於屏東縣東港
    鎮○○○路49號之冷凍庫，伺機販售予不特定商家以牟取利
    益。嗣於民國94年5 月5 日下午5 時10分許，為行政院海岸
    巡防署海岸巡防總局中部地區巡防局彰化機動查緝隊持搜索
    票於上開冷凍庫處所查獲，並扣得肢解海豚肉塊51袋（共計
    1053.9公斤），因認被告涉犯野生動物保育法第41條第1 項
    第1 款、第2 款之罪嫌。
二、按犯罪事實應依證據認定之，無證據不得認定犯罪事實；又
    不能證明被告犯罪或其行為不罰者，應諭知無罪之判決，刑
    事訴訟法第154 條第2 項、第301 條第1 項分別定有明文。
    次按事實之認定，應憑證據，如未能發現相當證據，或證據
    不足以證明，自不能以推測或擬制之方法，為裁判基礎。又
    認定不利於被告之事實，須依積極證據，苟積極證據不足為
    不利於被告事實之認定時，即應為有利於被告之認定，更不
    必有何有利之證據；認定犯罪事實所憑之證據，雖不以直接
    證據為限，間接證據亦包括在內，然而無論直接或間接證據
    ，其為訴訟上之證明，須於通常一般之人均不致有所懷疑，
    而得確信其為真實之程度者，始得據為有罪之認定，最高法
    院40年台上字第86號、30年上字第816 號及76年台上字第
    4986號判例意旨可資參照。而野生動物保育法第41條第1 項
    第1 款、第2 款之罪，以宰殺保育類野生動物為要件，被告
    如無宰殺保育類野生動物之情事，本不得以上述罪名處罰。
三、本件公訴人認被告乙○○涉有違反野生動物保育法第41條第
    1 項第1 款、第2 款罪嫌，無非以證人甲○○證述曾見被告
    至前揭前凍庫前處理漁獲、扣案之肢解海豚肉塊51袋（共計
    1053.9公斤）、現場照片14幀及中華鯨豚協會之鑑定報告1
    份為論據。被告雖不否認於其夫黃瑞能於94年3 月12日過世
    後曾至黃瑞能向甲○○承租之冷凍庫前處理漁獲，惟堅決否
    認有何違反野生動物保育法之情事，辯稱：伊不知悉所承租
    之冷凍庫中有被肢解之海豚肉，伊沒有宰殺海豚肉等語。經
    查：
  (1)遭扣案之海豚肉塊51袋，經請行政院農業委員會鑑定結果認
    皆為鯨目動物現生所有種，為該會依野生動物保育法第4 條
    第2 項規定公告之瀕臨絕種或珍貴稀有保育類野生動物，且
    該會未依同法第18條規定，將海豚予以公告為逾越環境容許
    量之保育類野生動物，此有該會94年9 月30日農授林務字第
    0941701148號函2 紙、94年7 月25日農授林務字第09416156
    91號函及中華鯨豚協會94年6 月8 日94鯨豚字第075 號函鑑
    定報告附卷可稽，是扣案之海豚肉係屬野生動物保育法所規
    定之應予保育之保育類野生動物，不得宰殺，應堪認定。
  (2)經證人甲○○於本院審理時證述：「（問：你有無看過被告
    ？）之前我沒有看過被告，我是租期到了要去收租金，才聽
    說他先生去世了，我是用電話聯絡被告。（問：你在警局稱
    有看過被告、被告先生及他女兒處理魚貨？）我是後來才看
    過過（被告），是黃瑞能過世後我打電話給他們，他女兒才
    說被告和他女兒會在冷凍庫那邊處理魚貨，我才知道在冷凍
    庫前面處理魚貨的人是被告。」及偵查中結稱：「我見她（
    被告）在拉雨傘魚（旗魚），她是在那裡處理，好像是在宰
    殺魚，把魚的肉跟魚骨頭分開。…（問：你還有見過被告還
    有處理過何種魚貨？）鯊魚、梭魚。…（問：你有無見過乙
    ○○處理過海豚肉？）沒有。」等語明確，被告於其夫黃瑞
    能過世後，始開始處理魚貨之情，應堪認定，惟依證人甲○
    ○之證言，至多僅能證明被告曾於其夫黃瑞能過世後，曾至
    冷凍庫前處理（宰殺及肢解）旗魚、鯊魚、梭魚等魚貨，尚
    不足證明被告曾有宰殺海豚等鯨目類野生動物之行為，兼以
    證人丙○○即被告之妹到庭證述：伊姐因身體不好所以沒有
    在工作等語在卷可參，是被告所辯應堪採信。
  (3)綜上所述，本件既無證據證明被告有肢解海豚之行為，進而
    更無證據證明有宰殺海豚之行為，依前揭說明，即難論以被
    告有違反野生動物保育法之犯行。是公訴人所舉之證據尚不
    足以證明被告確有所指違反野生動物保育法之犯行。此外，
    本院復查無其他積極證據足認被告有公訴人所指犯行，被告
    犯罪即屬不能證明。揆諸前揭說明，被告犯行不能證明，應
    為無罪之諭知。
據上論斷，應依刑事訴訟法第302 條第1 項，判決如主文。
本案經檢察官鄭伊鈞到庭執行職務
中　　華　　民　　國　　94　　年　　11　　月　　30　　日
                  刑事第二庭  審判長  法  官  羅森德
                                      法  官  蘇碧珠
                                      法  官  陳海寧
以上正本證明與原本無異。
如不服本判決應於收受本判決送達後十日內向本院提出上訴書狀，
其未敘述上訴理由者，並得於提起上訴後十日內向本院補提理由
書狀（均須按他造當事人之人數附繕本）「切勿逕送上級法院」
中　　華　　民　　國　　94　　年　　11　　月　　30　　日
                                      書記官  劉淑蓉
